臺灣高等法院臺南分院刑事判決　　　　100年度上易字第690號
上　訴　人　臺灣臺南地方法院檢察署檢察官
被　　　告　蔡育竹
上列上訴人因被告違反家庭暴力防治法案件，不服臺灣臺南地方
法院100年度易字第980號中華民國100年9月27日第一審判決（起
訴案號：臺灣臺南地方法院檢察署100 年度偵字第9924號），提
起上訴，本院判決如下：
    主  文
上訴駁回。
    理  由
一、按刑事訴訟法第350條、第361條、第362條、第367條規定，
    不服地方法院之第一審判決而上訴者，須提出上訴書狀，並
    應敘述具體理由，此為上訴必備之程式；如所提之書狀未敘
    述上訴理由，或僅曾以言詞陳述上訴理由者，均應於上訴期
    間屆滿後20日內補提理由書於第一審法院。第一審法院經形
    式審查，認逾期未補提上訴理由者，應定期間先命補正；逾
    期未補正者，為上訴不合法律上之程式，應以裁定駁回。倘
    已提出上訴理由，但所提非屬具體理由者，則由第二審法院
    以上訴不合法律上之程式，判決駁回。而所謂具體理由，必
    係依據卷內既有訴訟資料或提出新事證，指摘或表明第一審
    判決有何採證認事、用法或量刑等足以影響判決本旨之不當
    或違法，而構成應予撤銷之具體事由，始克當之（例如：依
    憑證據法則具體指出所採證據何以不具證據能力，或依憑卷
    證資料，明確指出所為證據證明力之判斷如何違背經驗、論
    理法則）；倘僅泛言原判決認定事實錯誤、違背法令、採証
    違法、判決不公、量刑失之過重或輕縱，而未依上揭意旨指
    出具體事由，或形式上雖已指出具體事由，然該事由縱使屬
    實，亦不足以認為原判決有何不當或違法者（例如：對不具
    有調查必要性之證據，法院未依聲請調查亦未說明理由，或
    援用證據不當，但除去該證據仍應為同一事實之認定），皆
    難謂係具體理由，而應認其上訴為不合法律上之程式（最高
    法院97年台上字第892 號判決、97年台上字第3267號判決意
    旨及法院辦理刑事訴訟案件應行注意事項第162 點參照）。
    再按刑事訴訟法第367 條增定「上訴書狀未敘述理由」，由
    第二審法院審判長定期間先命補正之規定，依其文義，僅指
    未敘述「理由」，而非未敘述「具體理由」，即係針對全然
    未敘述理由之上訴書狀所為規範，自不包括已敘述之理由係
    空泛、不具體者在內，觀諸同法第361條第3項之修正理由之
    說明：「上訴理由是否具體，係屬第二審法院審查範圍，不
    在命補正之列」，益足徵之。是第二審法院僅須對於完全未
    敘述理由之上訴書狀，定期命補正；對於載有具體或空泛（
    不具體）理由之上訴書狀，則無庸裁定命補正（最高法院98
    年台上第4476號、98年台上字第3911號判決意旨可資參照）
    。
二、本件檢察官上訴意旨略以：被告蔡育竹前因對被害人即其配
    偶林瓊瑤實施家庭暴力行為，經臺灣臺南地方法院於民國99
    年8月10日以99年度家護字第374號民事裁定核發民事通常保
    護令，令其不得對被害人實施身體或精神上不法侵害之行為
    ，且應遠離被害人之住居所即臺南市安平區○○○路○ 段49
    巷24弄3 號至少100公尺，保護令期間為1年。詎被告於收受
    上開保護令並知悉其內容後，仍於該保護令有效期間內，就
    同一保護令，自99年9 月起，已有數次違反保護令之犯行，
    猶不知悔改，復於本件先後違反該保護令應遠離被害人住居
    所至少100 公尺之內容，以及對被害人實施辱罵之騷擾行為
    ，足見被告對法律及保護令漠視之情節，甚為嚴重。從而，
    原審對被告就本件2次違反保護令罪，均僅判處有期徒刑4月
    ，其量處刑度似無法衡平被害人所受之實質損害及補償受害
    心理，亦無法達到刑罰嚇阻犯罪功能，原審量刑似有再斟酌
    之必要等語。應認上訴人形式上並非完全未敘述理由，自無
    庸裁定命其補正，合先敘明。
三、惟查，原審判決以被告所涉犯者為家庭暴力防治法第61條第
    2款、第4款之違反保護令罪，非死刑、無期徒刑、最輕本刑
    為3 年以上有期徒刑之罪或高等法院管轄第一審案件。於原
    審法院行準備程序時，被告就被訴事實為有罪之陳述，經告
    知簡式審判程序之旨，並聽取檢察官及被告之意見後，依刑
    事訴訟法第273條之1第1 項裁定由受命法官獨任進行簡式審
    判程序。並敘明被告對於犯罪事實，業於原審審理時坦承不
    諱（見原審卷第44頁背面），核與證人即被害人林瓊瑤於警
    詢、檢察官訊問時具結證述之內容（見警卷第3至4頁、偵卷
    第39頁至40頁），大致相符。此外復有原審法院99年度家護
    字第374 號通常保護令、臺南市政府警察局第四分局逕行逮
    捕通知書、犯罪嫌疑人權利告知書各1 份附卷可稽（見警卷
    第5頁至9頁、14頁至15頁）。足認被告上揭任意性自白核與
    事實相符，應堪採信。本件事證明確，被告上揭違反保護令
    之犯行，均堪以認定，應依法論科。是核被告所為，係犯家
    庭暴力防治法第61條第2款、第4款之違反保護令罪；及敘明
    被告前後2 次違反保護令內容之犯行，犯罪時間及違反保護
    令之行為態樣均迥異，顯係分別起意，應予分論併罰。並審
    酌「被告前於99年9 月17日曾對被害人為違反保護令之犯行
    ，經臺灣臺南地方法院100年度簡字第918號刑事簡易判決判
    處有期徒刑3月確定；又因於99年10月2日、同年月15日再對
    被害人為違反保護令之犯行，經臺灣臺南地方法院99年度簡
    字第2737號刑事簡易判決分別判處有期徒刑3月、3月，並定
    應執行有期徒刑4 月確定（上述3 罪嗣經臺灣臺南地方法院
    100年度聲字第1259號裁定應執行有期徒刑6月確定）；再因
    於100年6月23日對被害人為違反保護令之犯行，經臺灣臺南
    地方法院100年度簡字第1931號刑事簡易判決判處有期徒刑4
    月，有上揭刑事判決3份、刑事裁定1份，及臺灣高等法院被
    告前案紀錄表在卷足稽，詎被告竟仍漠視法院所核發之保護
    令，對被害人一再違反保護令之犯行，且被告身為人夫，竟
    於酒後以不堪之言語辱罵騷擾被害人，對被害人所生之精神
    危害非輕，並審酌被告之品性、智識程度、生活狀況，及犯
    後坦承犯行等一切情狀。」後，分別量處被告有期徒刑4 月
    、4 月，均諭知易科罰金之折算標準（按家庭暴力防治法第
    61條第2款、第4款之違反保護令罪，法定本刑為3 年以下有
    期徒刑、拘役或科或併科新臺幣10萬元以下罰金），並定應
    執行刑為有期徒刑6 月，並諭知易科罰金之折算標準。按刑
    罰之量定，固屬法院自由裁量之職權行使，惟刑事審判之量
    刑，在於實現刑罰權之分配的正義，故法院對科刑判決之被
    告量刑，應符合罪刑相當原則，使罰當其罪，以契合人民之
    法律感情。此所以刑法第57條明定科刑時應審酌一切情狀，
    尤應注意該條所列各款情形，以為科刑輕重之標準。又刑之
    量定首在矯治、改善行為人反社會危險性，因此科刑時除應
    注意審酌該條第九款犯罪所生之客觀影響外，對於其餘依據
    主觀主義及防衛社會之精神所釐訂行為人主觀上之犯罪動機
    、犯罪時所受之刺激等項，仍應特別加以審酌，茲原審判決
    既已審酌上開各情節，而為量刑之依據，經核並未逾越法定
    刑度或違背罪刑相當原則及比例原則，原判決所宣告如上揭
    之刑，應認無量刑過重之違誤，則上訴人顯未依據卷內既有
    訴訟資料或提出原審就被告所犯上開之罪量處上開之刑有何
    違法、不當之處；又原判決採證認事核與經驗法則及論理法
    則尚無違背；檢察官上訴理由僅主張原審判決量刑過輕云云
    ，因而指摘原判決不當，尚難認上訴理由為有具體理由。且
    依上訴人上訴之理由，亦無從認原判決有何採證、認事、用
    法或量刑等足以影響判決本旨之不當或違法，而構成應予撤
    銷之具體事由，揆之上開最高法院判決意旨，上訴人之上訴
    顯不合法律上之程式，爰依刑事訴訟法第367 條前段之規定
    ，駁回其上訴，並不經言詞辯論為之。
四、據上論斷，應依刑事訴訟法第367條前段、第372條，判決如
    主文。
中    華    民    國   100    年    11    月    21    日
                  刑事第四庭    審判長法  官  吳志誠
                                      法  官  陳珍如
                                      法  官  吳森豐
以上正本證明與原本無異。
不得上訴。
                                      書記官  岑  玢
中    華    民    國   100    年    11    月    21    日